【裁判字號】    99,審交易,929
【裁判日期】    991227
【裁判案由】    公共危險等
【裁判全文】
臺灣高雄地方法院刑事判決           99年度審交易字第929號
公  訴  人  臺灣高雄地方法院檢察署檢察官
被      告  郭嘉銘
選任辯護人  張清雄律師
上列被告因公共危險案件，經檢察官提起公訴（99年度偵字第16
502 號），本院判決如下：
    主  文
本件公訴不受理。
    理  由
一、起訴意旨略以：被告郭嘉銘明知飲用酒類已達不能安全駕駛
    之狀態，不得駕駛動力交通工具，為政府長期宣導之交通政
    策，藉以維護所有參與道路交通活動者之安全，竟於民國98
    年12月21日17時許，在位於高雄市○○○路某處之里長辦公
    室內食用含酒精成分之燒酒雞後，已達不能安全駕駛之程度
    ，仍騎乘車牌號碼716 ─BAV 號重型機車，沿高雄市○○○
    路由南往北方向直行。嗣同日18時30分許，郭嘉銘騎乘上開
    重型機車行經高楠公路與高楠公路1003巷口處，適遇陳金絨
    騎乘車號GF5 ─911 號重型機車，亦沿高楠公路同向行駛於
    前。郭嘉銘明知酒後駕車將影響正常操控車輛並降低注意及
    應變能力、且行車速度，應依速限標誌或標線之規定。而依
    當時天氣晴、夜間有照明、路面乾燥無缺陷、無障礙物、視
    距良好，並無不能注意之情事，竟疏未注意及此，而於酒後
    以60公里之時速，騎乘機車超速行駛於該路段，致其所騎乘
    之重行機車前車頭撞擊陳金絨所騎乘之重型機車後車尾，造
    成陳金絨因此受有頭部外傷併顱內出血、顱骨骨折、低血鈉
    、肺炎之傷害，被送往財團法人義大醫院救治（被告郭嘉銘
    涉犯過失傷害罪部分，業經本院另案判決）。警方據報到場
    處理，經警對郭嘉銘檢測酒精濃度，其呼氣酒精濃度達每公
    升0.33毫克，而悉上情。因認被告涉犯刑法第185 條之3 違
    背安全駕駛罪嫌等語。
二、按起訴之程序違背規定者，應諭知不受理之判決，且得不經
    言詞辯論為之，刑事訴訟法第303 條第1 款、第307 條，分
    別定有明文。次按刑事訴訟法第253 條之3 第1 項規定「被
    告於緩起訴期間內，有左列各款之情形之一者，檢察官得依
    職權或依告訴人之聲請撤銷原緩起訴之處分，繼續偵查或起
    訴」之反面解釋，可知檢察官欲提起公訴訴追已獲有合法生
    效緩起訴處分之被告，除被告於緩起訴處分期間，有該條第
    1 項所列各款情形外，尚須先撤銷該緩起訴處分，始得以繼
    續偵查或起訴。又檢察官所為之起訴或不起訴處分，祇須對
    外表示即屬有效，該起訴書或不起訴處分書之制作與否，係
    程式問題，不影響終結偵查之效力（司法院32年院字第2550
    號解釋參照），緩起訴處分為檢察官依刑事訴訟法第253 條
    之2 第1 項規定對被告所為之指示及課予之負擔，係一種特
    殊的處遇措施，並非刑罰，與起訴、不起訴處分，同為檢察
    官職權上就案件所為之處分，自應為相同之解釋。再按檢察
    官就同一案件，於被告緩起訴期間內，倘發現新事實、新證
    據，認不宜緩起訴而逕行起訴或聲請簡易判決處刑，自應於
    起訴書或聲請簡易判決處刑書內記載該新事實、新證據，否
    則，仍難謂其起訴程序符合法律規定之要件（最高法院98年
    度臺非字第63號判決意旨參照）。
三、經查：
（一）本件被告郭嘉銘涉犯上述公共危險案件，業經臺灣高雄地
      方法院檢察署檢察官於99年6 月14日偵查中當庭諭知「緩
      起訴處分期間1 年，期間自緩起訴處分確定後起算，並於
      緩起訴處分確定之日起6 個月內，向地檢署指定之政府機
      關、政府機構、公益團體，提供40小時之義務勞務」，有
      該次訊問筆錄在卷可稽（參見臺灣高雄地方法院檢察署99
      年度偵字第17935 號卷第36-37 頁），被告並書立聲明書
      表示已詳閱緩起訴處分被告應行注意事項內容，完全瞭解
      應遵守或履行之事項，與相關法律及違背遵守或履行命令
      之法律效果，並同意充分配合及遵守或履行指定命令時自
      負前述相關責任，此亦有聲明書乙聯在卷可參（附於同上
      偵卷第40頁）。是前開緩起訴處分，既已由檢察官當庭以
      言詞向被告諭知，自屬已對外表示，揆諸前揭說明，應認
      該緩起訴處分已成立並生效，此時關於緩起訴處分書之公
      告、送達僅具有公示及備查之作用，縱未經公告或未製作
      緩起訴處分書，亦不影響其效力。是前開緩起訴處分，既
      已對外表示，並已生效，自應對檢察官發生拘束之效力，
      非依法定程序，不得任意撤銷或變更，合先敘明。
（二）本件被告就所犯公共危險案件，既已先獲檢察官諭知緩起
      訴處分，期間為1 年，而在該緩起訴期間內，檢察官復就
      被告同一犯罪事實以99年度偵字第16502 號向本院起訴，
      並於99年9 月15日繫屬於本院，有本院卷內之收文戳章可
      憑，惟查聲請人並未檢具任何事證，說明被告有何符合刑
      事訴訟法第253 條之3 第1 項各款得撤銷原緩起訴處分之
      情事，卷內亦查無撤銷緩起訴處分之書面或筆錄可稽，復
      經本院調閱臺灣高雄地方法院檢察署99年度偵字第17935
      號全卷（含執行卷），該緩起訴處分業經確定送執行，且
      執行順利，並無經法院撤銷之情，且觀其起訴書亦未見其
      記載因發現新事實、新證據，致雖在緩起訴期間內，檢察
      官仍得就同一案件逕行起訴，並使原緩起訴處分因此失其
      效力之旨，是本件檢察官係在合法成立之緩起訴期間內，
      逕對被告起訴，其起訴程序違背法律規定之程式甚明，依
      照前開規定，本件爰不經言詞辯論，逕為不受理之諭知。
據上論斷，應依刑事訴訟法第303 條第1 款、第307 條，判決如
主文。
中    華    民    國    99    年    12    月    27    日
                刑事第十庭  審判長法  官  廖建瑜
                                  法  官  顏銀秋
                                  法  官  楊珮瑛
以上正本證明與原本無異。
如不服本判決應於收受送達後10日內向本院提出上訴書狀，並應
敘述具體理由；如未敘述上訴理由者，應於上訴期間屆滿後20日
內向本院補提理由書（均須按他造當事人之人數附繕本）「切勿
逕送上級法院」。
中    華    民    國    99    年    12    月    27    日
                                  書記官  陳莉庭

司法院資訊處製作；財團法人民間司法改革基金會備份。
